【裁判字號】    95,交上易,155
【裁判日期】    950517
【裁判案由】    過失傷害
【裁判全文】
臺灣高等法院臺南分院刑事判決       95年度交上易字第155號
  上  訴  人  臺灣雲林地方法院檢察署檢察官
  上  訴  人
  即  被  告  丁 ○ ○
  選任辯護人  張 蓁 騏  律師
上列上訴人等因被告過失傷害案件，不服臺灣雲林地方法院94年
度交易字第92號中華民國95年01月27日第一審判決（起訴案號：
臺灣雲林地方法院檢察署94年度偵字第1819號），提起上訴，本
院判決如下：
    主  文
原判決撤銷。
丁○○從事業務之人，因業務上之過失傷害人致重傷，處有期徒
刑陸月，如易科罰金，以參佰元折算壹日。
    事  實
一、丁○○平日係以經營自助餐為業，並以駕車購買、運送其經
    營自助餐事業所需食材為其附隨業務，係從事業務之人。嗣
    丁○○於民國（同）九十三年十一月十日上午六時五十分許
    ，駕駛牌照號碼S5─3251號自用小客車，沿雲林縣水林鄉○○路由東往西方向行駛，於途經同路與水林路顏厝41號電桿
    旁之產業道路交岔路口前時，原應注意車輛行駛時，駕駛人
    應注意車前狀況，隨時採取必要之安全措施，及車輛行至無
    號誌之交岔路口，應減速慢行，作隨時停車之準備；而依當
    時路面乾燥、無缺陷、無障礙物、視距良好，並無不能注意
    之情事，竟疏於注意，未注意車前狀況及減速慢行，仍以時
    速四十至五十公里的速度直行通過上開交岔路口，適甲○○
    騎乘牌照號碼VPT─879號輕型機車，後座搭載乙○○，沿雲
    林縣水林鄉○○路由西往東方向行駛，行經該交岔路口欲左
    轉前揭產業道路時，亦疏未注意左轉車應讓對向直行車先行
    ，即在未到達前揭交岔路口前搶先左轉（即超越雙黃線），
    致被告所駕駛之自用小客車於越過上開交岔路口後約二至三
    公尺處，與甲○○所騎駛之輕型機車發生碰撞，致甲○○、
    乙○○因而人車倒地，甲○○因而受有第十二胸椎爆裂性骨
    折併脊椎損傷、右側血胸、右側股骨骨折、右側脛骨開放性
    骨折併骨髓炎等傷害，期間經一年以上治療診斷，仍有雙下
    肢癱瘓，需使用導尿管，右側大腿疼痛等病症，而須使用輪
    椅，且日常生活需依賴他人照顧，構成重大難治之傷害。至
    乙○○則受有右側遠端尺骨骨折、右側第一掌骨骨折、顏面
    撕裂傷、右足撕裂傷等傷害。另丁○○於警方到達現場後，
    尚未知悉何人犯罪之前，即向警方自首犯罪而接受裁判。
二、案經被害人甲○○、乙○○訴由雲林縣警察局北港分局報請
    臺灣雲林地方法院檢察署檢察官偵查後提起公訴。
    理  由
一、訊據被告丁○○對於其在上揭時、地與被害人甲○○、乙○○發生車禍因而肇事，致被害人甲○○及乙○○因而受有上
    開所示傷勢等情均不爭執；惟辯稱：撞擊地點應在距雙黃線
    始點十一公尺處，且車禍發生當時天候有霧，視距不良，無
    法避免結果之發生云云。
二、經查：
  (一)查被告丁○○確有於在上揭時、地駕駛牌照號碼S5─3251號
    自用小客車，與甲○○所騎乘牌照號碼VPT─879號，後座搭
    載乙○○之輕型機車，發生衝撞因而肇事，致被害人甲○○
    及乙○○因而受有上揭所示傷勢之事實，已據被告丁○○於
    警詢、偵查、原審審理及本院審審理時坦承在卷（見警卷第
    2至3頁，偵查卷第08頁，原審卷第85至86頁，本院卷第32至
    33、56至58頁），核與告訴人甲○○及乙○○分別於警詢或
    檢察官偵查中之指述情節相符（見警卷第5至6頁，偵查卷第
    09頁），並有車禍現場照片十二張及「財團法人長庚紀念醫
    院嘉義分院」診斷證明書二紙在卷可稽（見警卷第13至14、
    19至24頁），自屬真實。
  (二)又被告平日係從事自助餐生意，本件事故發生當日其駕駛上
    開牌照號碼S5─3251號自用小客車，係欲前往菜市場採買以
    供其經營自助餐所用，且平日均係駕駛車輛前往採買乙情，
    業據被告丁○○於原審法院準備程序及本院審理時陳述明確
    在卷（見原審卷第37頁，本院卷第57頁）；另參諸本件車禍
    發生時所拍攝之現場照片，被告所駕駛之上開自用小客車之
    後行李箱內確裝滿多樣菜類，且數量甚多以觀（見警卷第23
    頁下方照片），足認被告上揭其平日駕駛上開自用小客車前
    往菜市場購買其經營自助餐所需食材之供述，應認屬實。
  (三)另本件事故發生地點，依雲林縣警察局北港分局所製作之四
    張道路交通事故照片（見警卷第19頁上面、20頁及21頁上面
    ）所示可見，本件被害人甲○○所騎乘牌照號碼VPT─879號
    機車因發生衝撞倒地所引起之刮地痕係始自散落現場之白色
    工程用安全帽，而一直延伸至機車倒地停止處；又依道路交
    通事故照片顯像（即警卷第19頁上面），散落現場之白色工
    程用安全帽距上開交岔路口雙黃線起始點約二至三公尺處（
    即依現場圖之比例核算），依序並遺留有套上布巾之之斗笠
    一頂、斗笠之右側約至二公尺處有機車後擋泥板一片、十一
    ‧六又公尺處有血跡，此後分別有散落物、雨靴及安全帽等
    物；至於事故現場距上開交岔路口雙黃線起始點約一至二公
    尺處之右側車道柏油路面上由右下往左上方向之土黃色痕跡
    （見警卷第19頁下方照片），並無柏油刮脫之情形，若比對
    同頁上方之照片，究之應係其他載重車輛（如砂石車或運土
    車等）輪胎上所沾泥土因轉灣積重而留在地面上者，並非
    本件機車因發生衝撞倒地所引起之刮地痕；則參酌被告自承
    事故發生時之車速約四十至五十公里，若以此速度撞擊被害
    人甲○○騎乘之上開輕型機車，因物理慣性作用之故，因而
    事故現場有上開白色工程用安全帽、套上布巾之之斗笠等掉
    落物依序散落在事故現場，且被告所駕之自用小客車係右前
    側車身（近車頭處）及右前保險桿（見警卷第22頁之照片）
    與被害人甲○○騎乘之上開輕型機車發生衝撞，依此反向衝
    撞之作用力，被害人甲○○所騎乘輕型機車於發生衝撞時當
    立即或於前方不遠處倒地，且被害人甲○○騎乘之機車應係
    於未到達前揭交岔路口前即搶先左轉（即超越雙黃線），同
    時「臺灣省嘉雲區車輛行車事故鑑定委員會」鑑定意見書於
    「佐證資料」亦載明：「‧‧掉落於往西行向快車道內之白
    色安全帽、斗笠（套有布巾）之東側留有數道之機車刮痕等
    語（見偵查卷第15至16頁）以觀，顯然本件事故發生撞擊之
    地點應係在被告所行駛惟已越過上開交岔路口後約二至三公
    尺處之車道（即水林路由東往西方向）上，應堪認定。至於
    道路交通事故現場圖雖標示機車刮地痕起點距路口（應係水
    林路顏厝41號電桿）始點十一公尺，且未將前揭照片所顯像
    之白色工程用安全帽、套上布巾之之斗笠等物標示其上，惟
    證人即至現場處理本件車禍事故之警員丙○○於本院審理時
    已具結證述：「所量的距離為從路邊的電線桿作起點量到刮
    地痕，並不是以雙黃線作為基準點，因為雙黃線起始點不確
    定，如果道路翻修會移動，‧‧用電線桿作起點較固定。」
    「現場有被移動過，移動的東西就沒有在現場，才會有不符
    之情形（指道路交通事故現場圖所標示之散落物為何與照片
    有部分不符）」等情在卷（本院卷第50至52頁）。故被告辯
    稱：撞擊地點應在距雙黃線始點十一公尺處云云，尚與事實
    不符，自不足採。
  (四)另被害人甲○○因本件車禍事故所受之傷害，期間固經送醫
    治療，惟診療後之情況已經「財團法人長庚紀念醫院嘉義分
    院」鑑驗結果認定：「仍有雙下肢癱瘓，須使用導尿管，右
    側大腿疼痛等問題，仍須使用輪椅，日常生活須依賴他人照
    顧，其已治療一年以上，雙下肢情況尚未有好轉現象，治癒
    機會甚低。」「目前雙下肢癱瘓的病況與93年11月10日至本
    院急診的傷勢有關，且雙下肢癱瘓情形有達難治之程度。」
    等語，有「財團法人長庚紀念醫院嘉義分院」94年12月19日
    （94 ）長庚院嘉字第1265號函一份在卷可參（見原審卷第
    60頁）；顯然被害人甲○○因車禍事故所受之上揭傷害，確
    已達其他於身體或健康有重大難治之程度，而符合刑法第十
    條第四項第六款所規定之重傷者，應堪認定。
  (五)再按行車速度，依標誌或標線之規定，無標誌或標線者，行
    經無號誌之交岔路口，應減速慢行，作隨時停車之準備；又
    汽車行駛時，駕駛人應注意車前狀況，並隨時採取必要之安
    全措施，道路交通安全規則第九十三條第一項第二款、第九
    十四條第三項分別定有明文；此為駕駛人於駕駛車輛時應注
    意之事項，按被告丁○○於駕駛汽車時，自應遵守上開規定
    ，且此交通規則復為社會上一般稍具常識者所知悉；況本車
    禍發生當時路面乾燥、無缺陷、無障礙物、視距良好，有上
    開道路交通事故調查報告表(一)（見警卷第17頁）及現場照片
    十二張附卷可參，且證人即至現場處理本件車禍事故之警員
    丙○○於本院審理時已具結證述：「我們要去現場的時候走
    產業道路，路上有點霧，不過也有太陽有光線，目視有五十
    公尺以上之能見度等語在卷（見本院卷第52頁），可見當時
    客觀上並無不能注意之情況，應無疑義。詎被告駕駛上開自
    用小客車，竟疏未注意減速慢行，作隨時停車之準備，亦疏
    未注意車前狀況，隨時採取必要之安全措施，以致因而與被
    害人甲○○於上開地點發生碰撞，遂釀成本件車禍，以致被
    害人甲○○及乙○○因而受有上揭所示傷勢，顯然被告就本
    件車禍事故之發生具有過失，殆無疑義。至被告雖辯稱：當
    時天候有霧，視距不良，無法避免結果之發生云云，則顯與
    本院所認定之事實不符，自不足採。再者，本件車禍經檢察
    官囑由「臺灣省嘉雲區車輛行車事故鑑定委員會」鑑定肇事
    原因結果亦認：「丁○○駕駛自用小客車，行經無號誌交岔
    路口，未注意車前狀況，減速慢行，為肇事次因。」有「臺
    灣省嘉雲區車輛行車事故鑑定委員會」94年04月20日鑑定意
    見書一份附卷可參（見偵卷第15至17頁），益徵被告之行為
    與被害人甲○○及乙○○之受傷間具有相當之因果關係，當
    無疑義。至上開鑑定意見書雖亦認為：「甲○○駕駛輕型機
    車，行經無號誌交岔路口，左轉車未讓對向直行車先行，為
    肇事主因。」亦即認被害人甲○○對於本件車禍，亦與有過
    失，惟按被害人甲○○之上開過失並不能解免被告之過失責
    任。
  (六)依上所述，本件被告所提之證據及抗辯尚不足採為有利於其
    之認定，被告之犯行，事證已臻明確，洵堪認定。
三、按刑法上所謂業務，係指以反覆同種類之行為為目的之社會
    的活動而言，執行此項業務，縱令欠缺形式上之條件不免違
    法，但仍無礙於業務之性質。次按刑法上所謂業務，係指個
    人基於其社會地位繼續反覆所執行之事務，包括主要業務及
    其附隨之準備工作與輔助事務在內；此項附隨之事務，並非
    漫無限制，惟若與其主要業務有直接、密切之關係者，即可
    包含在業務概念中，而認其屬業務之範圍（最高法院29年度
    上字第3364號及89年度台上字第8075號判例參照）。本件被
    告丁○○平日以經營自助餐為業，並以駕車購買、運送其經
    營自助餐事業所需食材為其附隨業務，係從事業務之人，已
    如上述。核被告於前述時、地，駕駛自用小客車疏未注意車
    前狀況、減速慢行，致與被害人甲○○所騎乘之上開輕型機
    車發生碰撞，造成被害人甲○○受重傷之結果及被害人乙○○受普通傷害之結果，核被告所為，就被害人甲○○部分，
    係犯刑法第二百八十四條第二項後段之業務過失傷害人致重
    傷罪；就被害人乙○○所受傷害部分，係犯刑法第二百八十
    四條第二項前段之業務過失傷害罪（檢察官起訴時於起訴書
    雖認被告所為係均犯刑法第二百八十四條第一項前段之過失
    傷害罪；惟已據公訴檢察官於原審當庭分別變更起訴法條為
    刑法第二百八十四條第二項前段及後段之業務過失傷害罪﹝
    指被害人乙○○部分﹞及業務過失傷害人致重傷罪﹝指被害
    人甲○○部分﹞，見原審卷第37頁、第51頁反面，自無變更
    起訴法條之問題）；被告以一過失行為同時傷害被害人甲○○及乙○○，觸犯構成要件不相同之罪名，為想像競合犯，
    應從一重之業務過失傷害致重傷罪處斷。又被告於肇事犯罪
    後，未被偵查犯罪機關發覺犯人前，向至現場處理之警員自
    承其為肇事者，進而接受裁判，有雲林縣警察局北港分局道
    路交通事故肇事人自首情形紀錄表一紙在卷可稽（見警卷第
    26頁），應依刑法第六十二條前段之規定減輕其刑。
四、原審以被告事證已臻明確，因予論罪科刑，固非無見，惟查
    本件車禍事故發生撞擊之地點，應係在被告所行駛惟已越過
    上開交岔路口後約二至三公尺處之車道（即水林路由東往西
    方向）上，而非在上開交岔路口，且被害人甲○○騎乘之機
    車係於未到達前揭交岔路口前即搶先左轉（即超越雙黃線）
    ；原判決認本件車禍事故發生碰撞之地點係在上開交岔路口
    上，即有未洽。檢察官依被害人之聲請上訴意旨指摘原判決
    輕判其刑，且認定情節輕微，均有未洽，雖不足採；惟依上
    ，原判決既有可議，自應由本院將原判決撤銷改判。爰審酌
    被告前並無犯罪前科，有「臺灣高等法院被告前科紀錄表」
    一份在卷可參（本院卷第16頁），素行尚稱良好，其於本件
    車禍事故之過失情節僅為肇事次因，被害人甲○○則為肇事
    主因，固然被告迄未與被害人甲○○及乙○○達成民事損害
    賠償之和解，惟被告並非不賠償，而係雙方就賠償之金額無
    法達成協議，有調解不成立證明書、調解委員會通知書影本
    在卷可參（見警卷第15頁，原審卷第32頁），且為被害人之
    代理人所不爭執（本院卷第34頁）；併酌及被告生活狀況、
    智識程度等一切情狀，爰量處有期徒刑六月，並諭知易科罰
    金之折算標準，以資懲儆。
五、據上論斷，應依刑事訴訟法第三百六十九條第一項前段、第
    三百六十四條、第二百九十九條第一項前段，刑法第二百八
    十四條第二項、第五十五條、第六十二條前段、第四十一條
    第一項前段，罰金罰鍰提高標準條例第一條前段、第二條，
    判決如主文。
本案經檢察官吳忠賢到庭執行職務。
中    華    民    國    95    年    5    月    17    日
                  刑事第三庭    審判長法  官   陳義仲
                                      法  官   宋明蒼
                                      法  官   張世展
以上正本證明與原本無異。
不得上訴。
                                      書記官   魏芝雯
中    華    民    國    95    年    5    月    19    日
附錄：本判決論罪法條：
      刑法第二百八十四條第二項。
中華民國刑法第284條
(過失傷害罪)
從事業務之人，因業務上之過失傷害人者，處 1 年以下有期徒刑
、拘役或1 千元以下罰金，致重傷者，處 3 年以下有期徒刑、
拘役或2千元以下罰金。


司法院資訊處製作；財團法人民間司法改革基金會備份。
